【裁判字號】    97,交聲,2590
【裁判日期】    971117
【裁判案由】    聲明異議
【裁判全文】
臺灣高雄地方法院交通事件裁定        97年度交聲字第2590號
原處分機關  交通部公路總局高雄區監理所
法定代理人  乙○○
異  議  人  甲○○
即受處分人
上列受處分人因違反道路交通管理處罰條例案件，對於交通部公
路總局高雄區監理所民國97年11月5 日所為之處分（原處分案號
：高監營裁字第裁80-N00000000號）聲明異議，本院裁定如下：
    主  文
原處分關於甲○○吊扣駕駛執照拾貳月之處分撤銷。
上開撤銷部分不罰。
    理  由
一、原處分意旨略以：受處分人即異議人甲○○於民國97年11月
    5 日14時2 分，駕駛車牌號碼8M-7889 號一般自用小貨車，
    行經高雄縣岡山鎮○○○路與岡燕路口，經高雄縣政府警察
    局交通隊員警測得吐氣所含酒精濃度為每公升0.33毫克之事
    實，乃開單舉發酒後駕車。嗣原處分機關亦認前述違規事實
    明確，乃依道路交通管理處罰條例第35條第1 項第1 款之規
    定，除裁處罰鍰新台幣19500 元、施以道安講習外（罰鍰及
    施以道安講習之處分部分未經異議），另裁處吊扣異議人駕
    駛執照12個月等語。
二、異議意旨略以：異議人對於前揭時、地酒後違規駕駛上開一
    般自用小貨車，為員警施以酒測後開單舉發，嗣經交通部公
    路總局高雄區監理所裁處罰鍰及施以道安講習之處分部分並
    不爭執。惟因異議人僅持有普通大貨車駕駛執照，並無一般
    自用小客貨車駕駛執照，若吊扣異議人所持有之普通大貨車
    駕駛執照將影響生計，是不服原處分機關對於吊扣前揭普通
    大貨車駕駛執照之處分，爰依法聲明異議等語。
三、按汽車駕駛人，駕駛汽車經測試檢定有酒精濃度超過規定標
    準之情形者，處15000 元以上60000 元以下罰鍰，並當場移
    置保管其車輛及吊扣其駕駛執照1 年，道路交通管理處罰條
    例第35條第1 項第1 款定有明文。而所謂酒精濃度超過規定
    之標準者，依道路交通安全規則第114 條第2 款之規定，係
    指汽車駕駛人飲用酒類或其他類似物後其吐氣所含酒精濃度
    超過每公升0.25毫克或血液中酒精濃度超過0.05% 以上者。
    次按，汽車駕駛人，因違反本條例及道路交通安全規則之規
    定，受吊銷駕駛執照處分時，吊銷其持有各級車類之駕駛執
    照，道路交通管理處罰條例第68條定有明文。此規定係於94
    年12月14日修正公布，並於95年3 月1 日施行，而修正前之
    道路交通管理處罰條例第68條則係規定「汽車駕駛人，因違
    反本條例及道路交通安全規則之規定，受吊扣或吊銷駕駛執
    照處分時，吊扣或吊銷其持有各級車類之駕駛執照」，觀其
    修法意旨，係以「原條文將違規駕駛人所持有之各級車類駕
    駛執照一併吊扣或吊銷，失之過酷，影響人民工作及生活甚
    鉅」為由，而刪除吊扣駕駛人駕駛執照時，應吊扣駕駛人持
    有各級車類駕駛執照之規定，是依現行道路交通管理處罰條
    例，已無得吊扣駕駛人所持有他級駕駛執照之依據存在，從
    而，於為吊扣駕駛人駕駛執照之處分時，自僅得吊扣駕駛人
    違規時所駕駛該級車類之駕駛執照，以限制其繼續駕駛該級
    車類行駛道路之權利，若駕駛人並無該級車類之駕駛執照，
    即無從執行吊扣駕駛執照之處分，而僅係應否依道路交通管
    理處罰條例第22條第1 項規定處罰駕駛人之問題。
四、經查：
  (一)異議人於上揭時、地，駕駛車牌號碼8M-7889 號一般自用小
    貨車，經員警施以酒測，酒測值為每公升0.33毫克後開單舉
    發，交通部公路總局高雄區監理所裁處罰鍰及施以道安講習
    ，並吊扣駕駛執照12個月等節，有違反道路交通管理事件裁
    決書、舉發通知單（本院卷第5 至6 頁）附卷可稽，堪以認
    定。
  (二)異議人於本件違規時，並無一般自小客貨車駕駛執照，僅有
    普通大貨車汽車駕駛執照，而原處分機關上開裁決所指應吊
    扣之異議人駕駛執照，係指異議人之普通大貨車汽車駕駛執
    照，有公路監理電子閘門證號查詢汽車駕駛人之資料1 份（
    本院卷第9 頁）在卷足憑。揆諸前揭說明，異議人既係駕駛
    一般自用小貨車違反道路交通管理處罰條例第35條第1 項第
    1 款之規定，依法即僅能吊扣其一般自用小貨車駕駛執照，
    並無得吊扣異議人持有他級駕駛執照之依據，原處分機關以
    異議人有上開違規行為，裁處吊扣異議人之普通大貨車汽車
    駕駛執照，已難謂係適法之處分。
  (三)綜上所述，原處分以異議人無一般自小客貨車駕駛執照可供
    吊扣，而為吊扣異議人普通大貨車汽車駕駛執照之處分，顯
    已逾越道路交通管理處罰條例之規範範圍，與法律保留原則
    相悖，而屬違法處分，是異議人提出本件聲明異議，為有理
    由，原處分關於吊扣異議人普通大貨車汽車駕駛執照之處分
    ，自應予以撤銷，並由本院就該部分為不罰之諭知。
據上論斷，爰依道路交通管理處罰條例第87條第2 項、道路交通
案件處理辦法第20條，裁定如主文。
中    華    民    國    97    年    11    月    17    日
                  交通法庭    法  官  曾仁勇
以上正本證明與原本無異。
如不服本裁定，應於收受送達後5 日內向本院提出抗告狀。
中    華    民    國    97    年    11    月    17    日
                              書記官  王紀芸


司法院資訊處製作；財團法人民間司法改革基金會備份。
